臺灣高等法院高雄分院刑事判決　　 95年度上更(一)字第382號
上　訴　人
即　被　告　甲○○
　　　　　　戊○○
　　　　　　　　　　　號
　　　　　　丙○○
上列上訴人等因妨害自由等案件，不服臺灣高雄地方法院90年度
訴字第2523號中華民國92年7 月10日、10月17日第一審判決（起
訴案號：臺灣高雄地方法院檢察署90年度偵字第15987 號），提
起上訴，經判決後，由最高法院發回更審，本院判決如下：
    主  文
原判決關於甲○○部分撤銷。
甲○○共同私行拘禁，處有期徒刑壹年。
其他上訴駁回。
    事  實
一、甲○○因其出資新台幣（下同）50萬元，與其友人林重志共
    同投資由乙○○所經營之美容事業，嗣因發生投資糾紛，甲○○與林重志欲退出投資，要求乙○○返還投資金額，經協
    商後，由乙○○交付1 紙由其背書之面額158 萬元支票（票
    號BM0000000 號）與林重志。其後，林重志將該支票交由甲○○向乙○○催討，甲○○亟欲乙○○償還投資款，乃夥同
    戊○○、丙○○及丁○○（另案審理）等人，欲找乙○○催
    討，而於90年8 月26日下午6 時許，共同駕乘所承租之自用
    小客車，行經高雄市苓雅區○○○路1 號前，發現乙○○駕
    駛車牌E8-6937 號自用小客車，搭載友人藍偉菘在該處購物
    ，遂共同基於妨害乙○○自由之犯意聯絡，由甲○○、戊○○、丙○○下車，共同將乙○○從所駕駛之汽車駕駛座押至
    後座中間，再由甲○○駕駛該車，丙○○與戊○○分別坐在
    後座左右兩旁，看守乙○○，行經高雄縣鳳山市憲兵隊前時
    ，因藍偉菘不願隨行，而讓藍偉菘下車，再駕駛該汽車，將
    乙○○押載至乙○○之高雄市○○區○○路56號B 棟7 號樓
    下，乙○○被逼而表示其家中有現款二十餘萬元，甲○○、
    丙○○即在乙○○之皮包內，取得乙○○家之鑰匙，並持該
    鑰匙進入乙○○之住處，取得乙○○所有之248,000 元，以
    供抵債。因乙○○未全額償還，又將乙○○押載至高雄市三
    民區○○○路117 號星君汽車旅館，與前往歸還所承租汽車
    之丁○○會合後，經戊○○提議，再將乙○○押載至高雄縣
    內門鄉木柵村新中8 號戊○○之老家私行拘禁。前往途中，
    乙○○聯絡其友人江美惠籌款清償債務。至戊○○老家後，
    為防乙○○逃跑，由丁○○以乙○○之皮帶及現場之塑膠繩
    、電線等物綑綁乙○○之雙手及雙腳，而剝奪乙○○之行動
    自由。於私行拘禁期間，因甲○○與乙○○就債務清償問題
    發生爭執，甲○○、丁○○、戊○○、丙○○等人，遂由戊○○以徒手及持現場之藤條毆打乙○○，並剪下乙○○之頭
    髮，丙○○則徒手毆打乙○○，丁○○、甲○○亦分持竹掃
    帚木棍毆打乙○○，致乙○○受有四肢多處挫傷，頭部外傷
    、胸部挫傷等傷害（傷害部分未告訴）。嗣經藍偉菘及江美
    惠報案經警於翌（27）日上午7 時20分許，查獲外出購買早
    餐之甲○○及戊○○，再前往戊○○之上址老家，逮捕留在
    該處看守乙○○之丁○○、丙○○2 人，救出乙○○並當場
    查扣皮帶、電線、塑膠繩、藤條、木棍及現金248,000 元等
    物。
二、案由高雄市政府警察局苓雅分局移送台灣高雄地方法院檢察
    署檢察官偵查起訴。
    理  由
甲、程序部分：
一、被告甲○○、戊○○、丙○○3 人對於彼此間於警詢、偵查
    中、原審及本院前審之供述，於本院審理中均表示不爭執，
    並捨棄詰問權，本院審酌其等上開陳述作成時，並無不法取
    供之情形，認為適當，自得視為同意作為本案之證據使用，
    依刑事訴訟法第159 條之5 第2 項之規定自有證據能力，均
    得為證據。
二、證人藍偉菘於警詢及偵查中之陳述，係被告以外之人於審判
    外之陳述，而被告甲○○等3 人於本院審理中均表示不爭執
    ，並捨棄詰問權，本院審酌其上開陳述作成時，並無不法取
    供之情形，認為適當，自得視為同意作為本案之證據使用，
    依刑事訴訟法第159 條之5 第2 項規定自有證據能力，得為
    證據。
三、被害人乙○○及共同被告丁○○於警詢及偵查中之供述，雖
    屬被告以外之人於審判外之陳述。惟其等2 人於本院審理中
    ，因所在不明，經本院傳拘無著，有本院傳票送達證書及拘
    票在卷可稽。本院審酌其等之上開陳述係出於自由意志，具
    有可信之特別情況，且為證明被告3 人犯罪事實之存否所必
    要者，依刑事訴訟法第159 條之3 第3 款規定自有證據能力
    ，均得為證據。
乙、實體部分：
一、訊據上訴人甲○○、戊○○、丙○○均矢口否認有上開犯行
    ，均辯稱：伊等向乙○○催討其欠甲○○之投資款，乙○○
    自願與伊等至內門解決債務問題，伊等雖有毆打乙○○，但
    未妨害他自由云云。
二、惟查：
  (一)前開事實，已據被害人乙○○於警詢、偵查中及原審審理中
    指稱：「90年8 月26日下午6 時許，伊與藍偉菘駕車在高雄
    市苓雅區○○○路1 號前購物，有4 名男子攔住伊駕駛的汽
    車，有人將伊押至汽車後座後讓藍偉菘下車，並至伊位於高
    雄市○○區○○路56號B 棟7 樓住處拿取現金，再將伊押至
    旅館，嗣再押伊往高雄縣內門鄉木柵村新中8 號」（警卷第
    1 頁），「甲○○、丁○○、戊○○、丙○○4 人均有打我
    」（偵查卷第52頁反面），「最初有3 人押我到汽車後座，
    2 人坐我旁邊，1 人開車，在內門鄉時，4 人均有打我，是
    戊○○剪我頭髮，扣案皮帶、電線、棍子都是他們綁我及打
    我的工具」（原審卷第51、53頁）等語。證人藍偉菘於警詢
    、偵查中及原審審理中證稱「90年8 月26日下午，我與乙○○開車至高雄市○○○路1 號買東西，有3 名男子上車，把
    乙○○帶至後座，由2 名男子陪坐，另1 名男子開車，開至
    鳳山市憲兵隊前，把我放下車讓我走」（警卷第14頁反面）
    ，「他們打開（車）門進來，後座坐3 人，我仍坐在前座，
    他們目標是要找乙○○，他有問我要跟他們走或要下車，我
    選擇下車，所以我在憲兵隊前下車」（偵查卷第29頁反面、
    第30頁），「有3 人一上車，即將乙○○押到後座，我坐前
    座乘客座位，由歹徒其中1 人開車」（原審卷第54頁）等語
    。證人藍偉菘所證乙○○被押上小客車之情節，與乙○○之
    陳述相符，自堪採信。
  (二)被告甲○○、戊○○、丙○○及共同被告丁○○於前開時地
    ，遇見乙○○與藍偉菘在1 部車上，甲○○、戊○○及丙○○即進入乙○○所駕駛之小客車上，先至乙○○之住處，由
    甲○○與丙○○進入拿取乙○○所有之現款二十餘萬元，再
    將乙○○押載至星君汽車旅館，嗣又載至高雄縣內門鄉木柵
    村新中8 號戊○○之老家，以電線及皮帶綑綁拘禁，其間，
    甲○○、戊○○、丙○○、丁○○分別以藤條、棍子及徒手
    毆打乙○○，並以剪刀剪乙○○之頭髮等情，分據被告甲○○、戊○○、丙○○及共同被告丁○○分別於警詢及偵查中
    供承不諱（警卷第5 ─13頁、偵查卷第10頁反面、第11─13
    頁）。被告戊○○於原審亦供稱「我向甲○○提議可以到我
    內門鄉的老家」等語（原審卷第256 頁）。被告甲○○、戊○○、丙○○及丁○○雖均指稱在前開過程，均係由乙○○
    駕駛小客車云云，但被告甲○○、戊○○及丙○○在高雄市
    ○○○路1 號前，進入乙○○之小客車上，即將乙○○控制
    在後座。嗣後亦由被告等人其中1 人駕駛，分已據證人乙○○及藍偉菘證述綦詳，被告3 人及丁○○之上開辯稱，均無
    足取。
  (三)被告甲○○出資50萬元，與林重志合資共150 萬元，投資乙○○經營之美容事業，嗣林重志與甲○○投資部分退股，乙○○即交付面額158 萬元之支票背書後交與林重志，林重志
    即將該支票交與甲○○行使等情，為證人林重志（甲○○於
    警訊捏稱為張世川）於原審具結證實（原審卷第204 、205
    頁）並有該支票影本附卷可稽（警卷第44頁）。乙○○於警
    訊時，雖否認在支票上背書，但該支票上背書之「乙○○」
    筆跡，與乙○○在警訊及偵查筆錄所簽之「乙○○」筆跡，
    以肉眼觀之，即可認定係同1 人所書寫，乙○○此部分證言
    ，非真實可採。乙○○又指稱僅與「黃俊傑」有投資上糾紛
    云云。然其於偵查中指稱「之前見過（甲○○），這次他下
    來找我時，提及黃董（黃俊傑）投資部分（750 萬元）有他
    的70萬元」等語（偵查卷第51頁反面、第63頁反面）。被告
    甲○○究係與林重志或「黃俊傑」共同投資乙○○之美容事
    業，因乙○○及甲○○均未能提供其住址，以供查證，但就
    林重志之證言及被告甲○○持有乙○○背書之支票，足以認
    定被告甲○○確有投資乙○○之美容事業，應無疑義。
  (四)此外，並有被告等用以綑綁乙○○之皮帶、電線、塑膠繩及
    毆打乙○○之木棍暨現款248,000 元等扣案可佐（現款部分
    已發還乙○○，有贓物領據在卷可憑），及照片16幀、乙○○受傷之診斷證明書等在卷足憑。綜上所述，被告等所辯各
    情，無非卸責之詞，不足採信。本件事證明確，被告之犯行
    ，均堪認定。
三、查被告甲○○、戊○○、丙○○共同剝奪乙○○之行動自由
    ，以至私行拘禁，核其所為，均有犯刑法第302 條第1 項之
    私行拘禁罪。被告3 人與丁○○間，就上開行為，有犯意聯
    絡及行為分擔，均為共同正犯。被告甲○○於83年間，因犯
    恐嚇罪，經臺灣高等法院判處有期徒刑8 月，於85年8 月25
    日執行完畢，此有臺灣高等法院被告全國前案紀錄表在卷可
    按，茲於執行完畢後，逾5 年再犯本件私行拘禁罪，自不構
    成累犯，併此明。
四、原審予以被告甲○○論科，固非無見，惟查被告甲○○前犯
    恐嚇罪，經臺灣高等法院判處有期徒刑8 月，並於85年8 月
    25日執行完畢之事實，已如前述。而被告再犯本罪之時間係
    90年8 月26日，顯已逾5 年，自不構成累犯，而原審依累犯
    論科，自有未合。被告甲○○上訴意旨，否認犯罪，固無足
    取，然原審此部分判決既有上述可議，自應由本院將原審此
    部分判決撤銷改判。審酌被告不思以正途催討債務，竟強押
    被害人私行拘禁，並加以凌虐，嚴重影響社會治安，惡性非
    輕，及乙○○於偵查中表示願予原諒，且向乙○○取得之款
    項業已返還等一切情狀，量處如主文第2 項所示之刑，以資
    懲儆。
五、原審就被告戊○○、丙○○部分，適用刑法第28條、第302
    條第1 項、罰金罰鍰提高標準條例第1 條前段之規定，並審
    酌被告2 人不思以正途催討債務，竟強押被害人私行拘柰，
    並加以凌虐，嚴重影響社會秩序，惡性非輕，及乙○○於偵
    訊時表示願給被告2 人自新機會，且向乙○○取得之款項，
    已由乙○○領回等一切情狀，量處被告戊○○、丙○○各有
    期徒刑拾月。經核原審此部分判決認事用法並無不合，量刑
    亦屬適度，被告戊○○、丙○○上訴意旨，否認犯罪，指摘
    原審此部分判決不當，為無理由，均應駁回。
六、公訴意旨另以被告3 人另犯刑法第277 條第1 項之傷害罪嫌
    等情。惟該條項之傷害罪，依刑法第287 條前段規定，須告
    訴乃論。經查被告等之傷害乙○○，並未經乙○○提出告訴
    ，自不能予以論究，因公訴人認傷害部分與前開私行拘禁部
    分有牽連犯之裁判上一罪關係，原判決明不另為「無罪」
    之諭知，與應不另為「不受理」之諭知，固有未洽，但不能
    予以論究則同，爰予更正，併此明。
七、被告甲○○經合法傳喚，於最後審理期日，無正當理由不到
    庭，爰不待其陳述逕行判決。
據上論斷，應依刑事訴訟法第368 條、第369 條第1 項前段、第
364 條、第299 條第1 項前段、第371 條、刑法第28條、第302
條第1 項，罰金罰鍰提高標準條例第1 條前段，判決如主文。
本案經檢察官陳宗吟到庭執行職務。
中　　華　　民　　國　　96　　年　　4 　　月　　9   　日
                  刑事第三庭    審判長法  官   周賢銳
                                      法  官   黃仁松
                                      法  官   謝宏宗
以上正本證明與原本無異。
如不服本判決應於收受本判決後10日內向本院提出上訴書狀，其
未敘述上訴理由者，並得於提起上訴後10日內向本院補提理由書
狀（均須按他造當事人之人數附繕本）「切勿逕送上級法院」。
中　　華　　民　　國　　96　　年　　4 　　月　　10　  日
　　　　　　　　　　　　　　　　　　　書記官   熊惠津
附錄本件判決論罪科刑法條：
中華民國刑法第302條第2項
（剝奪他人行動自由罪）
私行拘禁或以其他非法方法，剝奪人之行動自由者，處5 年以下
有期徒刑、拘役或300 元以下罰金。
因而致人於死者，處無期徒刑或7 年以上有期徒刑，致重傷者，
處3 年以上10年以下有期徒刑。
                                                  W
